【裁判字號】    92,抗,387
【裁判日期】    920630
【裁判案由】    宣告沒入
【裁判全文】
臺灣高等法院刑事裁定                              九十二年度抗字第三八七號
    抗  告  人
    即  被  告  甲○○
右列抗告人因宣告沒收案件，不服臺灣士林地方法院中華民國九十二年五月十二日裁
定（九十二年度聲字第三三九號），提起抗告，本院裁定如左：
    主  文
抗告駁回。
    理  由
一、按犯野生動物保育法第四十條之罪，查獲之保育類野生動物產製品應沒收之，野
    生動物保育法第五十二條第一項定有明文。次按檢察官依刑事訴訟法第二五三之
    一條為緩起訴處分者，對供犯罪所用、供犯罪預備或因犯罪所得之物，以屬於被
    告者為限，得單獨聲請法院宣告沒收，刑事訴訟法第二百五十九條之一有明文定
    之。
二、台灣士林地方法院檢察署檢察官聲請意旨略以：本件行政院海岸巡防署會同農委
    會野生動物保育小組於民國九十年三月二日下午二時三十分，查獲被告甲○○涉
    嫌違反野生動物保育法第四十條第一項第一款、第二款之罪嫌，業經檢察官以九
    十年度偵字第二八四五號為緩起訴處分，而查獲時扣得之蛤蚧一七一○對，爰依
    上開規定聲請宣告沒收。
三、原法院以本案查扣之蛤蚧一七一○對，為保育類野生動物產製品，聲請人之聲請
    ，核與首開法條規定相符，裁定扣案之蛤蚧一千七百十對均沒收，經核並無不合
    。
四、抗告意旨略以：依野生動物保育法第四十條、第二十四條第一項、第三十五條第
    一項及第五十二條第一項之規定，係指未經主管機關同意而輸入或輸出、買賣，
    在公共場所陳列或展示野生動物之活體及保育類野生動物之產製品，始該當該法
    第四十條之規定，並依同法第五十二條第一項之規定予以沒收。惟抗告人進口本
    案之蛤蚧，事先已取得行政院農業委員會之同意，應無違反野生動物保育法之相
    關規定，故不應沒收扣案之蛤蚧。依行政院農委會八十三年一月二十二日所發八
    三農林字第三一○二七一三Ａ號函及八十五年六月十七日所發八五農林字第五○
    三○三一二Ａ號函，行政院農委會已同意「中華民國中藥商業同業公會全國聯合
    會」之會員輸入，買賣保育類野生動物蛤蚧之乾品，而抗告人係振曜有限公司（
    現已變更為欣連發有限公司）之法定代理人，而振曜有限公司係「台北市中藥商
    業同業公會」之會員，而「台北市中藥商業同業公會」又為「中華民國中藥商業
    同業公會全國聯合會」之會員，故抗告人公司亦為「中華民國中藥商業同業公會
    全國聯合會」之會員，是抗告人所進口之蛤蚧係屬中央主管機關行政院農業委員
    會之事先同意，並非該法第四十條規定所指之情形，爰提起抗告云云。查本件扣
    案之蛤蚧製品係守宮科動物大守宮去除內臟之標本，為保育類野生動物產製品，
    被告未經主管機關同意，擅自輸入販售他人，而於九十年三月二日十四時三十分
    許，經行政院海岸巡防署海岸巡防總局人員會同行政院農業委員會野生動物保護
    小組人員查獲，經報請原法院檢察官偵查結果，認被告犯罪事證明確，因其所犯
    為野生動物保育法第四十條第一項第一、二款之罪，該罪係屬法定本刑為死刑、
    無期徒刑或最輕本刑三年以上有期徒刑以外之罪，雖該蛤蚧製品，現已非屬保育
    類野生動物，惟被告前之行為仍屬犯罪，參酌刑法第五十七條所列事項及公共利
    益之維護，認以緩起訴為適當，而為緩起訴之處分確定在案，有台灣士林地方法
    院檢察署檢察官九十年度偵字第二八四五號緩起訴處分書及台灣高等法院檢察署
    九十一年度上職議字第一○二九號處分書在卷（附台灣士林地方法院檢察署九十
    年度偵字第二八四五號偵查卷內）可稽，茲抗告人於上開緩起訴處分確定後，再
    以伊進口之本案蛤蚧事先已取得行政院農業委員會之同意云云，自非可採，原裁
    定並無違誤，抗告為無理由，應予駁回。
    據上論斷，應依刑事訴訟法第四百十二條，裁定如主文。
中    華    民    國    九十二    年       六       月     三    十     日
                              臺灣高等法院刑事第二庭
                                  審判長法  官  蔡  長  溪
                                        法  官  黃  聰  明
                                        法  官  林  俊  益
右正本證明與原本無異。
不得再抗告
                                        書記官  洪  雪  娥
中    華    民    國    九十二    年       七       月        二        日


司法院資訊處製作；財團法人民間司法改革基金會備份。
